臺灣高等法院高雄分院刑事判決　　　　　　　　　　九十三年度上訴字第一六八號
　　上　訴　人
　　即　被　告　丙○○
　　上　訴　人
　　即　被　告　乙○○
　　共　　　同
　　指定辯護人　本院公設辯護人　李佩娟
右上訴人因準強盜等案件，不服臺灣高雄地方法院九十二年度訴字第二七九五號中華
民國九十三年一月十九日第一審判決（起訴案號：臺灣高雄地方法院檢察署九十二年
度偵字第二二七一七號，移
，提起上訴，本院判決如左：
      主  文
上訴駁回。
      事  實
一、丙○○與乙○○為男女朋友關係。丙○○前於民國八十一年間因違反肅清煙毒條
    例、妨害兵役條例案件，分別經法院判處有期徒刑三年四月、七月確定；又於八
    十二年間因竊盜、違反麻醉藥品管理條例案件，再經法院分別判處有期徒刑二年
    六月、五月確定，且經更定其應執行刑為有期徒刑六月六月，嗣於八十五年六月
    七日假釋出獄，惟於假釋保護管束期間之八十六間，再因竊盜、違反麻醉藥品管
    理條例等案件，經法院分別判處有期徒刑五年六月、三月、一年六月，經撤銷假
    釋入監服刑，復於九十一年六月二十六日假釋出獄，現仍在假釋期間內（刑期尚
    未屆滿），猶不知悔改，復與乙○○共同基於意圖為自己不法所有之犯意聯絡，
    共謀搶奪他人之皮包，於九十二年十月二十四日晚間八時四十分許，由丙○○駕
    駛其所竊得之車牌號碼ＸＵＺ－九○八號機車（竊盜部分已經原審判決確定），
    搭載乙○○，並攜帶其所有客觀上可供凶器使用之水果刀一支、瓦斯槍一把（分
    別放置在該機車置物箱內、乙○○背包內），行至高雄縣鳳山市○○○路某薑母
    鴨店後門前，由乙○○在該店後門附近等候接應，並推由甲○○繞道自該薑母鴨
    店面臨武慶二路之前門進入店內，趁甲○○及其妻不及防備之際，將甲○○之妻
    所有，放置在椅子上，仍由其妻保管監督中之皮包搶走，得手後即往該店後門逃
    逸。甲○○見狀旋即尾隨追逐丙○○，而乙○○因為閃避其他車輛，已將上開機
    車前行至距該店後門約五十公尺處，並坐於發動中之機車後座等候丙○○，後丙○○跳上該機車駕駛座欲駕駛該機車逃逸，甲○○自後緊抓乙○○衣領，詎丙○○、乙○○見狀，竟為防護贓物及脫免逮捕，並明知機車加速行駛將造成甲○○
    受拖行而受傷、以水果刀揮砍將造成他人受傷，仍當場施強暴，先將機車加速行
    駛，致甲○○遭拖行約一百公尺而受有雙手及雙腳挫傷、擦傷等傷害，惟該機車
    仍被甲○○扳倒在地，復適有在附近之江添福聽聞呼救聲後，上前將乙○○壓制
    在地，丙○○見狀，再施強暴，與乙○○共同基於傷害之犯意，推由丙○○取出
    上開水果刀，朝江添福背部刺下，致江添福受有背部穿刺傷、右側血胸等傷害，
    乙○○並依丙○○之指示，自背包內取出上開瓦斯槍，對準甲○○、江添福而威
    嚇之，丙○○繼之持水果刀向甲○○表示願將搶得之皮包歸還，惟要讓其與乙○○離開，而於甲○○取回皮包後，丙○○、乙○○二人隨即逃離現場。嗣於九十
    二年十一月七日凌晨一時三十分許，丙○○、乙○○為警持拘票在高雄市○○區
    ○○街三十一號二樓逮捕，並扣得丙○○所有瓦斯槍一把、水果刀一支。
二、案經江添福訴由高雄縣警察局鳳山分局報請臺灣高雄地方法院檢察署檢察官偵查
    起訴暨移送併案審理。
      理  由
一、右揭事實，訊據上訴人即被告丙○○於警詢、偵查、原審及本院審理中供認不諱
    ，核與證人江添福於警詢、偵查之指證述，及證人甲○○於警詢、偵審中之證述
    情節相符，並有證人江添福之驗傷診斷證明書一份、現場簡圖、現場照片十八幀
    、現場遺留物照片六幀附卷可稽，復有水果刀一支、瓦斯槍一把扣案可資佐證，
    被告丙○○此部分之自白核與事實相符，其加重準強盜犯行堪以認定。
二、訊據上訴人即被告乙○○固坦承有於如右揭時間、地點，共同攜帶水果刀、瓦斯
    槍，並於遭證人江添福制壓在地時，由被告丙○○持水果刀將證人江添福刺傷，
    其則持瓦斯槍對準證人甲○○、江添福等情，惟矢口否認有加重準強盜犯行，辯
    稱：當天騎機車繞過便利商店後，丙○○才突然向其表示要買東西，如果當時知
    道丙○○要去行搶，被告就不會將機車停那麼遠云云。然查右揭犯罪事實，業據
    被告乙○○在檢察官偵查中坦承：「（九十二年十月二十四日在薑母鴨店搶背包
    ？）有。」（偵查卷第二十七頁），復於原審審理中自承：「我承認檢察官所起
    訴之犯罪事實。」（原審卷第四十二頁、第一○一頁）等情不諱，核與同案被告
    丙○○於警詢中所稱：「（你二人如何行搶？有無攜帶凶器？）由我以竊得之機
    車搭載乙○○，我攜帶水果刀，乙○○攜帶瓦斯槍，如發現可搶奪路人，由我下
    車去行搶，如有失風被人追趕時乙○○就持瓦斯槍威嚇追趕之人。」，以及於檢
    察官偵查中所供：「（你們放刀及瓦斯槍的目的？）我們放的時候，就是要行搶
    的，就是行搶後如果有人追，用來嚇人的。」（偵查卷第二十五頁），原審審理
    中所陳：「所有的犯行均是我所為，被告乙○○也有跟我一起犯案，是受我影響
    ，是我帶壞她了，且所有搶奪犯行均是我提議要做的，：：」（原審卷第六十七
    頁）等事實相符，且證人甲○○於原審法院審理時證稱：伊當時與伊妻在店內用
    餐，皮包放在椅子上，丙○○從薑母鴨店面臨武慶二路的門進入，後來伊覺得皮
    包飛起來，伊看到丙○○拿該皮包，伊就追出去，丙○○在前面跑，伊在後面追
    ，丙○○是從另外一條路（指武慶一路）的門出去，後來該丙○○就跳上停在距
    該薑母鴨店另一個門（指面臨武慶一路的門）約五、六十公尺處之機車駕駛座，
    該機車上已坐有乙○○，後來伊看到丙○○騎機車要走，伊就抓住坐在機車後座
    的乙○○，機車愈騎愈快，伊又不想放手，整個人就往下滑被拖行，後來伊就一
    直左右搖動該機車，該機車倒下來，丙○○就叫乙○○開槍，乙○○就手拿著一
    支像槍的東西對著伊，丙○○後來拿刀對著伊，向伊說東西要還給伊，並讓他走
    ，乙○○沒有說任何一句話，只是拿著槍的東西對著伊等語明確（見原審法院九
    十三年一月五日審判筆錄），又證人江添福於偵訊時證述：於九十二年十二月二
    十四日晚間八時接近二十一時，伊在家裏聽到有人喊搶劫，伊就衝出去，看到甲○○抓住被告之機車被拖行，伊就去幫忙捉人，甲○○將機車扳倒，伊就順勢將
    坐在後座的乙○○抱住壓在地上，隨後就被丙○○以類似水果刀的尖刀刺入背部
    ，之後乙○○就掏出一把槍對著伊，然後丙○○向甲○○說東西還你，互不相欠
    ，然後拉起機車經武慶一路方向逃逸等語明確；再者，參酌證人甲○○所繪製之
    案發現場圖及九十二年十二月二十四日現場採證報告表所附之現場簡圖觀之，該
    薑母鴨店前門面臨武慶二路、後門面臨武慶一路，而便利商店係位於武慶二路上
    ，該薑母鴨店對面，及上開機車原停放位置係距離該薑母鴨店約二十公尺處，其
    後被告乙○○為閃避其他車輛，始將機車前行至距該薑母鴨店約五十公尺處，此
    為被告二人所自承，顯見被告乙○○原停車等候被告丙○○之位置，即在該薑母
    鴨店附近，又被告二人當時既已通過該便利商店，且行進方向又與該便利商店坐
    落位置相反，卻需大費周張折返並橫越馬路至該便利商店購物，亦與事理有違。
    此外復有證人江添福之驗傷診斷證明書一份在卷及水果刀一支、瓦斯槍一把扣案
    可資佐證，再參酌以被告乙○○於九十二年十月十日（由乙○○親自下手搶奪）
    以及九十二年十月中旬某日均與被告丙○○共同搶奪，此為被告乙○○所不否認
    （見原審判決附表二編號１、２，此部分已經被告乙○○於本院行準備程序中撤
    回上訴而確定），足見數日後之九十二年十月二十四日亦應有共同參與搶奪之犯
    意以觀，足認被告乙○○上開辯解，為事後卸責之詞，不足採信，其加重準強盜
    犯行堪以認定。至被告乙○○於警詢中所供：水果刀都插在腰際間或所騎乘機車
    置物箱內，瓦斯槍則由伊放置黑色背包內，主要用來犯案時，若遇被害人追捕時
    拿出來恐嚇威脅被害人等語（九十二年十一月十三日乙○○警詢筆錄）一節，因
    乙○○就該部分自白之任意性有所爭執，本院就此部分之陳述爰不予採為被告論
    罪之依據，附此說明。
三、核被告丙○○、乙○○所為，因其等於搶奪時攜帶兇器為防護贓物及脫免逮捕而
    施強暴，並有刑法第三百二十一條第一項第三款之情形，係犯刑法第三百二十九
    條、第三百三十條第一強盜罪、第二百七十七條第一項傷害罪；公訴人認被告二
    部分係犯刑法第三百二十九條之準強盜罪尚有未洽，惟基本社會事實同一，本院
    自得變更檢察官起訴所引應適用之法條加以審理；又公訴人於證據並所犯法條欄
    亦漏引刑法第二百七十七條第一項，惟於犯罪事實欄已載明「丙○○持刀子一支
    朝江添福背部刺下」等語，就被告二人所犯傷害罪之事實，顯已提起公訴，本院
    自應加以審理；至於公訴人併案意旨認被告二人傷害證人江添福、甲○○部分，
    係犯刑法第二百七十一條第二項、第一項殺人未遂罪，惟證人甲○○受傷係遭機
    車拖行所致，而被告丙○○僅向證人江添福背部刺一刀，並非致命部位，被告乙○○復僅持瓦斯槍對準證人江添福、甲○○，並無開槍舉動，足認被告二人主觀
    上並無欲致人於死之故意，僅有傷害之故意，而就甲○○部分，甲○○雖受有挫
    傷、擦傷等傷害，但此係搶奪之當然結果，不另論罪（並經甲○○於原審審理中
    撤回告訴），附此說明。又被告丙○○、乙○○就上開加重準強盜罪、傷害罪間
    ，均有犯意聯絡及行為分擔，均為共同正犯。被告丙○○、乙○○所犯上開加重
    準強盜罪、傷害罪二罪間，有方法目的之牽連關係，應從一重之加重準強盜罪論
    處。公訴人移送併辦部分（即九十二年度偵字第二二四○一號案）與起訴部分犯
    罪事實相同，為事實上之同一案件，本院自應併予審理，併予敘明。
四、原審因依刑法第二十八條、第三百二十九條（原審判決漏引，應予補正）、第三
    百三十條第一項、第三十八條第一項第二款之規定，並審酌被告丙○○前於有多
    次違反肅清煙毒條例、妨害兵役條例、麻醉藥品管理條例案件、竊盜前科，現仍
    在假釋中，素行不佳，被告乙○○則前未曾受有期徒刑之宣告，此有卷附台灣高
    等法院被告全國前案紀錄表在卷可按，且被告二人正值青壯年，不思努力，竟以
    搶奪他人財物以滿足私慾，惟被告丙○○犯後坦承犯行，但居於主導地位、被告
    乙○○年紀尚輕，以及其等犯罪目的、手段、所得財物價值、證人江添福之受傷
    程度等一切情狀，分別量處丙○○有期徒刑七年六月；乙○○有期徒刑七年二月
    ；並各與判決確定所處之刑定其應執行刑為丙○○有期徒刑十年八月，乙○○有期徒刑九年六月；扣案之水果刀一支、瓦斯槍一
    把為供被告二人犯罪所用之物，且為被告丙○○所有，業據被告二人陳明在卷，
    依刑法第三十八條第一項第二款之規定宣告沒收。認事用法，核無不合，量刑亦
    屬妥適。被告丙○○上訴意旨，以原審量刑過重；被告乙○○上訴意旨，仍執前
    詞，否認犯罪；均指摘原判決不當，為無理由，均應予駁回。
五、被告乙○○被訴竊盜部分，已經原審判決確定；被告丙○○竊盜、搶奪部份；以
    及被告乙○○搶奪部份，已經丙○○、乙○○於本院行準備程序中撤回上訴並確
    定在案。
據上論結，應依刑事訴訟法第三百六十八條，判決如主文。
本案經檢察官周章欽到庭執行職務。
中      華      民      國    九十三    年      四      月    十五      日
                              臺灣高等法院高雄分院刑事第九庭
                                  審判長法官  張明松
                                        法官  謝靜雯
                                        法官  任森銓
右正本證明與原本無異。
如不服本判決應於收受本判決後十日內向本院提出上訴書狀，其未述上訴理由者，
並得於提起上訴後十日內向本院補提理由書狀（均須按他造當事人之人數附繕本)「
切勿逕送上級法院」。
                                      書記官  蘇恒仁
中      華      民      國    九十三    年      四      月    十五      日
附錄本案論罪科刑法條全文：
刑法第三百二十五條
意圖為自己或第三人不法之所有，而搶奪他人之動產者，處六月以上五年以下有期徒
刑。
因而致人於死者，處無期徒刑或七年以上有期徒刑，致重傷者，處三年以上十年以下
有期徒刑。
第一項之未遂犯罰之。
刑法第三百二十九條
竊盜或搶奪，因防護贓物、脫免逮捕或湮滅罪證，而當場施以強暴脅迫者，以強盜論
。
刑法第三百三十條
犯強盜罪而有第三百二十一條第一項各款情形之一者，處七年以上有期徒刑。
前項之未遂犯罰之。
